【裁判字號】    97,繼,644
【裁判日期】    971229
【裁判案由】    指定遺產管理人
【裁判全文】
臺灣基隆地方法院民事裁定               97年度繼字第644號
聲  請  人  甲○○
                    （
代  理  人  陳炎琪律師
上列聲請人聲請為被繼承人乙○○之遺產選任遺產管理人事件，
本院裁定如下：
    主      文
聲請駁回。
程序費用由聲請人負擔。
    理      由
一、按「遺囑人得以遺囑指定遺囑執行人或委託他人指定之。」
    民法第1209條定有明文。又「遺囑執行人有管理遺產並為執
    行上必要行為之職務。」民法第1215條亦有明文規定。
二、本件聲請意旨略以：被繼承人高雲英（女、民國７年５月10
    日生，生前最後住所為基隆市○○區○○路100巷299號，身
    分證統一編號：Ｚ000000000）為菩提禪寺之開建人，並擔任
    該禪寺之住持，聲請人則為高雲英之弟子。民國（下同）96
    年底被繼承人高雲英因身體衰弱，且無任何繼承人，乃於96
    年12月27日依民法第1194條「代筆遺囑」之規定，作成「代
    筆遺囑」，指定由聲請人處理被繼承人之遺產事宜。被繼承
    人已於97年１月31日死亡，然當聲請人欲向臺灣銀行基隆分
    行領出被繼承人存於該行之存款時，臺灣銀行基隆分行雖不
    爭執該代筆遺囑的真實性，惟卻以尚未選任遺產管理人為由
    ，而不讓聲請人領取被繼承人存於該行之存款（遺產），爰
    依民法第1178條第２項之規定，聲請選任聲請人為被繼承人
    高雲英之遺產管理人，以便管理遺產等語。並提出被繼承人
    高雲英之代筆遺囑影本及除戶戶籍謄本各１件為證。
三、經核：被繼承人高雲英確已於97年１月31日死亡，而高雲英
    於96年12月27日作成之「代筆遺囑」，亦合於民法第1194條
    「代筆遺囑」規定之要件（利害關係人臺灣銀行基隆分行亦
    不爭執其真實性），自屬合法而有效；被繼承人高雲英既已
    於遺囑中指定聲請人為遺囑執行人，則依首揭民法第1215條
    之規定，聲請人對於被繼承人之遺產當然有管理並為執行遺
    囑之必要行為之職務及權利（自銀行領取被繼承人之存款，
    乃屬「管理」遺產，並非「處分」遺產，且為執行遺囑之必
    要行為），殊無再聲請選任遺產管理人之必要，且被繼承人
    高雲英係確定無繼承人，而非繼承人之有無不明，亦不合民
    法第1178條第２項聲請選任遺產管理人規定之要件，故本件
    聲請人依民法第1178條第２項之規定，聲請選任伊為被繼承
    人高雲英遺產之遺產管理人，與法不合，應不准許。至臺灣
    銀行基隆分行以無遺產管理人為由，拒絕聲請人依被繼承人
    遺囑領取被繼承人存於該行之存款（遺產），乃誤會法律之
    規定，並不可採，併予敘明。
四、依非訟事件法第21條第１項前段，裁定如主文。
中    華    民    國    97    年    12    月    29    日
                  民事庭法      官  林金發
一、以上正本係照原本作成。
二、如不服本裁定，應於本裁定送達後20內向本院提出抗告狀，
    並繳納抗告裁判費新臺幣1,000.元，抗告於本院合議庭。
中    華    民    國    97    年    12    月    29    日
                        法院書記官  陳錦進


司法院資訊處製作；財團法人民間司法改革基金會備份。
